【裁判字號】    97,交聲,1096
【裁判日期】    971128
【裁判案由】    違反道路交通管理處罰條例聲明異議
【裁判全文】
臺灣士林地方法院交通事件裁定
原處分機關  臺北市交通事件裁決所
異  議  人
即受處分人  乙○○
上列受處分人即異議人因違反道路交通管理處罰條例案件，對於
臺北市交通事件裁決所中華民國97年9 月11日所為之處分（原處
分案號：北市裁罰字第裁22-AEX127883號、22-AEX127884號）聲
明異議，本院裁定如下：
    主  文
異議均駁回。
    理  由
一、按駕駛人駕駛汽車，應遵守道路交通標誌、標線、號誌之指
    示，道路交通安全規則第90條定有明文。又汽車駕駛人，爭
    道行駛任意駛出邊線，或任意跨越兩條車道行駛者，處新臺
    幣（下同）600 元以上，1,800 元以下罰鍰，並予記違規點
    數1 點，道路交通管理處罰條例第45條第12款、第63條第1
    項第1 款定有明文。次按汽車駕駛人，駕駛汽車有違反道路
    交通管理處罰條例之行為，經交通勤務警察或依法令執行交
    通稽查任務人員制止時，不聽制止或拒絕停車接受稽查而逃
    逸者，除按各該條規定處罰外，處3,000 元以上，6,000 元
    以下罰鍰，並予記違規點數1 點，道路交通管理處罰條例第
    60條第1 項、第63條第1 項第1 款亦有明文。
二、原處分意旨略以：異議人即受處分人（下稱異議人）乙○○
    於民國97年7 月28日16時25分許，駕駛車號為HY2-892 號重
    型機車，行經臺北市○○○路○ 段（南向北方向）時，因有
    任意駛出邊線之違規，經執勤員警鳴笛示意停車受檢，惟異
    議人竟未停車受檢並逕自駛離，爰依據道路交通管理處罰條
    例第45條第12款、第60條第1 項之規定，各裁處異議人罰鍰
    600 元、3,000 元，並依同條例第63條第1 項第1 款規定，
    各記違規點數1 點。
三、異議意旨略以：異議人當日騎乘上開機車，行經延平北路時
    ，係於雙黃線間斷處迴轉，並非跨越雙黃線迴轉，故原裁決
    之認定實有違誤。再者，道路交通管理處罰條例第60條第1
    項之處罰以行為人明知「違反本條例之行為」及「不聽制止
    或拒絕停車接受稽查而逃逸」為前提，而異議人並未有違規
    之行為已如前所述，故不得以該規定相繩，縱異議人有違規
    之行為，然異議人迴轉後，並無法知悉後方交通勤務警員之
    制止行為，故異議人並無故意不聽制止或拒絕停車，是以原
    裁決認定異議人違犯道路交通管理處罰條例第60條第1 項之
    規定亦有不當，爰此提出異議云云。
四、經查：
  (一)異議人於上揭時、地，因騎乘車號為HY2-892 號重型機車，
    因有「任意駛出邊線」及「拒絕停車接受稽查而逃逸」等違
    規等節，有舉發違反道路交通管理事件通知單（下簡稱舉發
    通知單）共2 紙附卷可稽，另證人即舉發本件違規行為之臺
    北市政府警察局大同分局民生西路派出所員警甲○○於本院
    調查時亦證稱：「當時我們規定4 點半到5 點要在延平北路
    與涼州街口執行路檢勤務，我們當時提早到該處，我們是在
    延平北路南往北方向還未過涼州街口處」、「當時異議人沿
    著延平北路南向北，跨越雙黃線行駛，快到延平北路與涼州
    街口時，我發現異議人跨越雙黃線到機車停等區，我就攔停
    異議人要告發，當我以指揮棒攔停時，異議人就迴轉」、「
    當時我看到異議人，距離很近，我就拿指揮棒說『先生，麻
    煩你過來』，異議人看到我，就馬上迴轉離開」、「當時因
    為距離很近，在行進間我會拿指揮棒請他到路邊，我當時就
    在異議人正前方，所以我可以確定異議人有聽到，因為距離
    很近」、「異議人是聽到我喊他先生，他也看到我拿指揮棒
    ，所以他才迴轉離開」等語明確（見本院卷第27至30 頁）
    。衡諸證人甲○○為臺北市政府警察局大同分局員警，與異
    議人素不相識，復無怨隙，應無甘冒觸犯偽證重罪，故意構
    詞誣陷異議人之可能。況證人於發現異議人違規前即在異議
    人所騎乘之機車前方守望，發現違規後又在異議人正前方持
    指揮棒示意異議人停車，對於其所見聞之機車是否有違規行
    為，當能清楚認知，無誤認之虞，是異議人前揭違規事實，
    洵堪認定。
  (二)雖異議人辯稱：伊是在雙黃線間斷處迴轉，而非在雙黃線處
    迴轉云云，並提出現場照片5 張為佐（見本院卷第7 至9 頁
    ），然觀諸異議人所提出之照片5 張及證人甲○○所停成之
    照片1 張（見本院卷第34頁），依該上開照片所示，該延平
    北路2 段（由南往北）至涼州街口之路段僅有一處為雙黃線
    間斷處，且距延平北路與涼州街口尚有段距離，異議人雖自
    稱自該間斷處迴轉，然異議人於本院調查時亦稱：「我迴轉
    後才聽見嗶嗶嗶，他（按指證人）嗶嗶嗶我不可能再回過去
    找他，因為他離紅綠燈很遠」、「我迴轉的時候，證人是在
    延平北路與涼州街口」等語（見本院卷第31頁中段），是若
    異議人所述屬實，則何以能在尚有段距離之處（即其所稱之
    迴轉處）於迴轉後，尚能見聞站立於延平北路與涼州街口之
    證人甲○○？另觀諸證人甲○○所提出之照片1 張，證人甲
    ○○既已站立於延平北路與涼州街口，若延平北路之號誌時
    相為綠燈時，該延平北路應是有車流經過，若為紅燈號誌時
    ，亦應有車輛於該延平北路與涼州街口停等紅燈號誌，且本
    件證人甲○○之取締時間為下午之4 時25分許，車流非小，
    若異議人果於其所述之雙黃線間斷處為迴轉，則證人甲○○
    能否見聞異議人之行車動向，異議人能否聽聞證人甲○○之
    吹哨聲，均有可疑，然異議人既自承有聽聞證人甲○○之吹
    哨聲，並於迴轉後回頭查看，亦知悉證人甲○○站立於延平
    北路與涼州街口等情，顯見證人甲○○與異議人間距離甚近
    ，足徵證人甲○○所稱異議人是在路口看見員警後始迴轉逃
    逸等節，應屬非虛。是異議人上開所辯，應屬事後卸責之詞
    ，不足採信。
五、綜上所述，異議人確有原處分機關認定之前述違規行為，從
    而原處分機關援引道路交通管理處罰條例第45條第12款、第
    60條第1 項、第63條第1 項第1 款之規定，各裁處600 元及
    3,000 元，並各記違規點數1 點，並無違誤，異議人對此聲
    明異議，並無理由，應予駁回。
據上論斷，應依道路交通案件處理辦法第19條，裁定如主文。
中    華    民    國    97    年  11     月     28    日
                  交通法庭法  官  莊明達
以上正本證明與原本無異。
如不服本裁定應於送達後5日內向本院提出抗告狀。
                          書記官  陳慧中
中    華    民    國    97    年    11    月    28    日


司法院資訊處製作；財團法人民間司法改革基金會備份。
